【裁判字號】    99,上訴,1564
【裁判日期】    991116
【裁判案由】    重傷害
【裁判全文】
臺灣高等法院高雄分院刑事判決        99年度上訴字第1564號
上  訴  人  臺灣屏東地方法院檢察署檢察官
被      告  丙○○
義務辯護人  李錦臺律師
上列上訴人因被告重傷害案件，不服臺灣屏東地方法院99年度訴
字第136 號中華民國99年7 月5 日第一審判決（起訴案號：臺灣
屏東地方法院檢察署98年度偵字第4597號），提起上訴，本院判
決如下：
    主  文
原判決撤銷。
丙○○傷害人之身體，處有期徒刑壹年。
    事  實
一、丙○○與乙○○係鄰居關係，相處不睦，於民國98年6 月22
    日14時20分許，丙○○在屏東縣屏東市○○里○○路1096號
    住家門前整理花草盆栽，適乙○○坐於電動代步車上在其屏
    東縣屏東市○○路1098號住家前，丙○○思及往日積怨，突
    感不悅，頓萌以傷害身體之方式教訓乙○○之犯意，乃持其
    所有之農用工具鐵撬1 把，向乙○○之頭部揮刺1 下，乙○○因中風行動不便，無從閃躲，致受有顏面眼眶骨側閉鎖性
    骨折及臉部擦傷之傷害，嗣經警據報到場查獲，並扣得丙○○所有之鐵撬1 把。
二、案經乙○○之配偶甲○○○訴由屏東縣政府警察局屏東分局
    報請臺灣屏東地方法院檢察署檢察官偵查起訴。
    理  由
一、按被告以外之人於偵查中向檢察官所為之陳述，除顯有不可
    信之情況外，得為證據，刑事訴訟法第159 條之1 第2 項定
    有明文，本件證人乙○○、甲○○○、林修玄於偵查中經具
    結向檢察官所為之陳述，雖屬傳聞證據，惟現階段刑事訴訟
    法規定，檢察官代表國家偵查犯罪、實施公訴，依法有訊問
    被告、證人及鑑定人之權，實務運作時，檢察官於偵查中向
    被告以外之人所取得之陳述，原則上均能遵守法律規定，不
    致違法取供，其可信度極高，且被告、辯護人並未提出有何
    顯不可信之情形，是各該證人偵查中經具結之證言，自得為
    證據。次按傳聞法則之重要理論依據，在於傳聞證據未經當
    事人之反對詰問予以核實，乃予排斥，惟若當事人已放棄對
    原供述人之反對詰問權，於法院審判時表明同意該等傳聞證
    據可作為證據，基於證據資料愈豐富，愈有助於真實發現之
    理念，並貫徹刑事訴訟法修法加重當事人進行主義之精神，
    確認當事人對於證據能力有處分權之制度，傳聞證據經當事
    人同意作為證據，法院認為適當者，亦得為證據。本件檢察
    官、被告、辯護人已表示對於其餘全案卷證所存證據（含供
    述及非供述證據）均同意有證據能力，本院復斟酌該等證據
    並非非法取得，亦無證明力明顯過低之情形，以之作為證據
    ，應屬適當，是依刑法訴訟法第159 條之5 第1 項規定，應
    認該等證據均得採為證據。
二、上揭被告丙○○持鐵撬傷害被害人乙○○之事實，業據被告
    自始坦承不諱，核與證人甲○○○、林修玄於偵查、原審審
    理時（偵卷第24、33-34 頁、原審卷第52-56 頁）；及證人
    乙○○於偵查中所證案發過程相符（偵卷第74頁），並有鐵
    撬1 把扣案可稽，乙○○因而受有上開傷勢，復有寶建醫院
    診斷證明書、照片14幀、長庚醫療財團法人高雄長庚紀念醫
    院98年10月20日（98）長庚院高字第884114號函附之病歷附
    卷可稽（警卷第21頁、偵卷第38-59 頁），足認被告自白與
    事實相符，應堪採信，事證明確，犯行堪以認定。
三、公訴意旨雖認被告丙○○係基於重傷害之犯意而持鐵撬刺擊
    被害人乙○○右眼而未擊中，因認被告涉犯刑法第278 條第
    3 項、第1 項之重傷害未遂罪云云，惟訊之被告堅詞否認有
    重傷害之犯意及犯行，辯稱：伊是一時衝動才持鐵撬傷害乙○○，伊只是要嚇他，沒有要讓他眼睛失明之意思等語。經
    查：
（一）按使人受重傷未遂與普通傷害之區別，應以加害時有無致
      人重傷之故意為斷，至於被害人受傷之部位以及加害人所
      用之兇器，有時雖可藉為認定有無重傷故意之心證，究不
      能據為絕對之標準；又刑法上殺人未遂罪與傷害人致重傷
      罪或重傷害罪之區別，端視行為人有無殺人或重傷害之犯
      意以為斷，如加害人具有殺人之故意，而結果致被害人重
      傷或輕傷者，依法固應論以殺人未遂罪，倘加害人僅有傷
      害他人之故意，而結果致被害人於死或重傷，除依法論以
      傷害人致死或重傷罪外，該加害人既無殺人之或重傷之故
      意，即不應遽依殺人未遂罪或重傷罪相繩，至被害人受傷
      處所是否致命部位、傷痕之多寡、輕重如何，僅足供認定
      有無殺意之參考，但究不能據為絕對之標準（最高法院55
      年台上字第1703號判例意旨、93年度台上字第4428號判決
      意旨參照）。
（二）證人甲○○○於原審審理時結證稱：伊與被告當鄰居10年
      了，之前沒有什麼仇恨，只是被告會打擾到渠等，案發時
      伊先生（即乙○○）坐在電動車上，伊回頭就看到被告拿
      長長的鐵撬站在伊先生的旁邊，被告拿鐵撬刺伊先生之前
      沒有跟渠等吵架或有任何預兆，被告後來到警察來為止都
      沒有拿鐵撬起來，伊先生沒辦法自己走，是腦出血開刀的
      後遺症等語（原審卷第52-54 頁），證人林修玄則於原審
      審理時結證稱：伊看到1 個人坐在電動車上面，被告拿鐵
      撬敲到伊的安全帽，然後一邊講讓你死，就插下去了，伊
      不知道被告插被害人之前是否有爭吵，後來被告就在他家
      檳榔攤門口走來走去，沒有離開，一直碎碎念，念的內容
      伊不清楚，被告動作看起來正常，沒有特別遲緩，被告插
      完第一下後，沒有要再插第二下的動作等語（原審卷第54
      -56 頁），核與渠等於偵查中所證之情相符，並與證人乙○○於偵查中結證稱：98年6 月22日14時30分許在伊家門
      口遭丙○○以鐵撬刺擊臉部，伊也不知道他為何要刺伊，
      丙○○刺伊前，伊沒有聽到他說什麼話等語（偵卷第74頁
      ），互核一致。證人甲○○○、林修玄、乙○○上開所證
      應堪採信。
（三）至於加害人有無重傷害之犯意，乃其個人內在之心理狀態
      ，欲判斷其主觀上之犯意究係重傷害或普通傷害，應就外
      在之一切證據，詳查審認，舉凡其犯罪之動機、兇器類別
      、行兇之具體過程、傷痕之多寡輕重、傷勢程度、案發當
      時之情境、犯後態度等，綜合研析，作為認定之基礎。依
      證人甲○○○、乙○○所證述，被告與乙○○間並無仇恨
      ，僅係鄰居關係，則被告於案發當日在自己住家門前整理
      花草盆栽，而居住於隔鄰之被害人乙○○亦適巧出現在自
      己住家門前，縱平日有相處不睦之情形，然案發時2 人係
      突然照面，被告因一時無法控制怒意而動手傷人，應純屬
      偶發事件，難認被告初即係出於重傷害被害人之動機。況
      被害人進出係以電動代步車代步，依其情狀，應無閃躲、
      逃離之應變能力，觀被告持用之鐵撬，經勘驗結果：鐵撬
      經秤重後約4 公斤，長約107 公分，粗約8.8 公分。材質
      為實鐵、堅硬。一端呈扁平狀，最寬約9 公分，有勘驗筆
      錄在卷及鐵撬扣案可證（偵卷第61-71 頁）。被害人乙○○當時因行動不便而坐於電動代步車上，欠缺即時閃躲能
      力，苟被告有使被害人受重傷之犯意，本可輕易以該鐵撬
      多次擊刺被害人以達成其重傷害之目的，然觀被告係以上
      開長約107 公分、重約4 公斤之鐵撬刺擊乙○○之頭部1
      下而已，並未有追擊或持續加害之動作，其甚至於行兇後
      亦未離開現場，而被害人乙○○因被告刺擊其臉部1 下，
      固受有顏面眼眶骨側閉鎖性骨折及臉部擦傷等傷害情形，
      然實難以認定被告係出於毀敗或嚴重減損乙○○一目之視
      能之意欲，故被告當時應無使被害人受重傷害之犯意，僅
      係出於普通傷害犯意所為，應可認定。
（四）至於被告之警詢筆錄雖有被告曾自承拿鐵撬刺乙○○，是
      想讓他瞎眼之記載（警卷第4 頁），被告於偵查、原審、
      本院審理時則否認曾口出該恐嚇之語言；證人甲○○○於
      原審證稱：被告行兇時有說「要給我先生死，讓我先生失
      明」之語（原審卷第53頁）；證人林修玄於原審亦證稱：
      被告行兇時口出「要讓你死」等語（原審卷第55頁）、惟
      被告於偵查中、原審、本院審理時均否認曾口出上開言語
      ，而卷附之警詢筆錄光碟僅有影像而無聲音，亦無原始錄
      音檔等情，有原審法院公務電話紀錄1 紙可憑（原審卷第
      42頁），故被告是否曾為「要讓你瞎眼或要讓你死」之敘
      述，已難證明。又證人林修玄未證稱其曾聽聞被告行兇時
      口出「要讓你失明」云云，與證人甲○○○所證述「被告
      行兇時有說要讓我先生失明」之語，二人之證詞已有齟齬
      ，況被告主觀上並無乙○○重傷甚至殺人之故意，已如上
      述，乙○○所受傷勢係被告傷害犯行所致，則被告行兇時
      縱口出「要讓你死」云云，諒屬情緒性用語，自無從僅以
      被告曾為此等陳述即認其係基於殺人或重傷犯意而為本件
      犯行。
四、核被告丙○○所為，係犯刑法第277 條第1 項之傷害罪。公
    訴意旨認被告係犯刑法第278 條第3 項、第1 項之重傷未遂
    罪云云，容有未洽，惟起訴之基本事實相同，起訴法條應予
    變更。
五、原審認被告所犯罪證明確，予以論罪科刑，固非無見。惟查
    ：刑法上量刑之一般標準，應以行為人之責任為基礎，並審
    酌一切情狀，尤應注意刑法第57條所列各款事項，為科刑輕
    重之標準，而刑之量定，固為實體法上賦予法院得為自由裁
    量之事項，然此項職權之行使，仍應受比例原則、平等原則
    及罪刑相當原則之支配，審酌刑法第57條所列各款應行注意
    事項及一切情狀為之，使輕重得宜，罰當其罪，以符合法律
    授權之目的，此即所謂自由裁量權之內部界限（參照最高法
    院80年度台非字第473 號、96年度台上字第2357號、96年度
    台上字第7583號、97年度台上字第6874號判決）。本件被告
    對行動不便之殘障人士未加體恤而竟對其施以犯行，犯後又
    不知悔悟，仍直指被害家屬之不是，更拒絕賠償，情節重大
    ，惡性非輕，自不宜寬縱。參諸原審僅量處有期徒刑6 月，
    暨易科罰金以新台幣1 千元折算1 日，殊嫌過輕。公訴人上
    訴意旨，指摘原判決量刑過輕，為有理由，本院應予撤銷改
    判。爰審酌被告雖坦承傷害犯行，惟其僅因細故即持械傷害
    被害人乙○○，迄今尚未賠償被害人之損害，及被告犯罪之
    目的、手段、素行、生活狀況、智識程度等一切情狀，量處
    如主文第2 項所示之刑。扣案之鐵撬1 把，係被告所有供為
    本件傷害犯行所用之物，業據被告陳明在卷，應依刑法第38
    條第1 項第2 款之規定沒收。
據上論結，應依刑事訴訟法第369 條第1 項前段、第364 條、第
299 條第1 項前段、第300 條，刑法第277 條第1 項、第38條第
1 項第2 款、刑法施行法第1 條之1 ，判決如主文。
本案經檢察官呂建昌到庭執行職務。
中    華    民    國    99    年    11    月    16    日
                  刑事第六庭    審判長法  官  王憲義
                                      法  官  邱永貴
                                      法  官  簡志瑩
以上正本證明與原本無異。
被告不得上訴。
檢察官如不服本判決應於收受本判決後10日內向本院提出上訴書
狀，其未敘述上訴理由者，並得於提起上訴後10日內向本院補提
理由書狀（均須按他造當事人之人數附繕本）「切勿逕送上級法
院」。
中    華    民    國    99    年    11    月    16    日
                                      書記官  吳新貞
附錄本件判決論罪科刑法條：
刑法第277條第1 項
傷害人之身體或健康者，處3 年以下有期徒刑、拘役或1 千元以
下罰金。

司法院資訊處製作；財團法人民間司法改革基金會備份。
